【裁判字號】    95,再易,10
【裁判日期】    950308
【裁判案由】    再審之訴
【裁判全文】
臺灣臺中地方法院民事裁定  95年度再易字第10號
再審原告  乙○○○
再審被告  甲○○
上列當事人間請求再審之訴事件，再審原告對於本院民國93年2
月20日92年度簡上字第234號確定判決提起再審之訴，本院裁定
如下：
    主  文
再審之訴駁回。
再審訴訟費用由再審原告負擔。
    理  由
一、再審意旨略以：(一)民事訴訟法第312條規定，審判長訊問前
    ，應命證人個別具結。但其應否具結有疑義者，於訊問後行
    之。審判長於證人具結前，應告以具結之義務及偽證之處罰
    。第484條第1項第2款規定，不得上訴於第三審法院之事件
    ，其第二審法院所為裁定，不得抗告。但下列裁定，得向原
    法院提出異議：二、對證人、鑑定人、通譯獲執有文書、勘
    驗物之第三人處以罰鍰之裁定。第496條第1項第10款規定，
    有下列各款情形之一者，得以再審之訴對於確定終局判決聲
    明不服。但當事人已依上訴主張其事由或知其事由而不為主
    張者，不在此限：十、證人、鑑定人、通譯、當事人或法定
    代理人經具結後，就為判決基礎之證言、鑑定、通譯或有關
    事項為虛偽陳述者。(二)本件1.被上訴人（即上訴人）甲○○
    ，民國92年9月9日委訴訟代理人余銀德律師，提民事調查證
    據聲請狀聲請傳訊證人蕭延昭、鄭印順、陳秀蘭。蕭延昭否
    認就職土地測量局。鄭印順是內政部土地測量局人員。陳秀
    蘭（家營：土地代書事務所）。2.三名證人蕭延昭誤傳到庭
    。陳秀蘭所謂「和解書」是拿給在場的證人鄭印順先生，但
    ，鄭印順否認：我不知道買地的事，也沒有看到和解書顯已
    矛盾。3.被上訴人（即上訴人）因越界建築，由另案原告張
    慶榮、張慶豐提起「拆屋還地」訴訟。經本院85年度訴字第
    2468號判決後，始與張慶榮、張慶豐（陳金燕兼張慶豐法代
    ）達成和解立下「和解書」。並非證人陳秀蘭證稱「和解書
    」是拿給在場的證人鄭印順先生。(三)綜上所述，被告所提民
    事調查證據聲請狀，聲請本院傳訊到庭證人既失其真，所為
    陳證更顯矛盾。已違民事訴訟法第484條第1項第2款。(四)為
    此提起再審之訴，並聲明：1.原確定判決廢棄；2.確認再審
    原告所有坐落台中縣大肚鄉○○段238地號土地，與再審被
    告坐落同段241地號土地界址，為如內政部土地測量局在90
    年11月20日鑑定圖所示A-C各點之連接線。
二、次按再審之訴，應於30日之不變期間內提起，其期間自判決
    確定時起算，判決於送達前確定者，自送達時起算；其再審
    之理由發生或知悉在後者，均自知悉時起算，民事訴訟法第
    50 0條第1、2項定有明文；又再審之訴不合法者，法院應以
    裁定駁回之，同法第502條第1項亦有明文。經查，本院92年
    簡上字第234號確定判決，係於93年2月20日確定，並於同年
    3 月10日送達再審原告，此經本院調閱上開卷宗，核閱無誤
    ，並有送達證書附該卷宗可按；而觀諸再審原告前開再審理
    由，其顯係於原判決審理期間即知悉相關事實，並無再審理
    由知悉在後之情事發生，則本件再審不變期間自應自判決確
    定時起算。本件再審原告係於95年1月17日，提起本件再審
    之訴，有再審原告聲請狀上日期戳可證（見再審聲請狀首頁
    ），顯已逾30日之不變期間，依上開說明，其提起本件再審
    之訴為不合法，自應以裁定駁回之。
三、依民事訴訟法第502條第1項、第95條、第78條裁定如主文。
中    華    民    國    95    年    3     月    8     日
                  民事第三庭審判長法  官  張 瑞 蘭
                                  法  官  陳 卿 和
                                  法  官  李 悌 愷
以上正本係照原本作成。
本裁定不得抗告。
中    華    民    國    95    年    3     月    8     日
                                  書記官


司法院資訊處製作；財團法人民間司法改革基金會備份。
